臺灣南投地方法院刑事判決
111年度金訴字第135號
公  訴  人  臺灣南投地方檢察署檢察官 
被      告  陳志光




上列被告因違反洗錢防制法案件，經檢察官提起公訴（111 年度
偵字第4928號），本院判決如下：
    主  文
本件公訴不受理。
    理  由
壹、公訴意旨略以：被告陳志光明知個人在金融機構帳戶之存摺
　　、金融卡及密碼等帳戶資料，係供自己使用之重要理財工具
　　，關係個人身分、財產之表徵，且預見將金融機構帳戶交由
　　他人使用，可能幫助詐欺集團以詐欺社會大眾轉帳或匯款至
　　該帳戶，成為所謂「人頭帳戶」；且其所提供之金融帳戶將
　　來可幫助車手成員進行現金提領而切斷資金金流以隱匿詐欺
　　犯罪所得之去向及所在而進行洗錢，竟基於即使發生亦不違
　　反本意之幫助詐欺及幫助洗錢之犯意，於民國110 年12月28
　　日前某日，在不詳地點，提供其所有中華郵政帳號00000000
　　000000號帳戶（下稱本案郵局帳戶）之存摺、提款卡及密碼
　　與真實姓名年籍不詳之詐欺集團成員，供詐欺集團成員詐騙
　　使用。嗣該真實姓名年籍不詳之詐騙集團成員，共同意圖為
　　自己不法所有，基於共同詐欺取財之犯意聯絡，於110 年12
　　月27日22時20分許，撥打電話聯繫告訴人李延禎，並佯稱網
　　路購物帳號設定錯誤，致告訴人陷於錯誤，並聽從該詐騙集
　　團成員指示，於110 年9 月28日21時9 分許，匯款新臺幣（
　　下同）29,985元至本案郵局帳戶，隨即遭提領隱匿詐欺犯罪
　　所得。因認被告涉犯刑法第30條、洗錢防制法第14條第1 項
　　之幫助洗錢及刑法第30條第1 項、第339 條第1 項之幫助詐
　　欺取財等罪嫌。
貳、按同一案件繫屬於有管轄權之數法院者，除經共同之直接上
　　級法院裁定由繫屬在後之法院審判外，應由繫屬在先之法院
　　審判之，其繫屬在後之法院應為不受理之判決，並得不經言
　　詞辯論為之，刑事訴訟法第8 條、第303 條第7 款、第307
　　條分別定有明文。又案件是否已經起訴，應以檢察官起訴繫
　　屬之先後為準，同一案件繫屬於有管轄權之數法院，由繫屬
　　在先或經裁定繫屬在後之法院審判，致不得為審判者，自應
　　依刑事訴訟法第303 條第7 款諭知不受理之判決，避免一罪
　　兩判（最高法院92年度台非字第163 號判決意旨參照）。至
　　於所謂「同一案件」，包含事實上及法律上同一案件，舉凡
　　自然行為事實相同、基本社會事實相同（例如加重結果犯、
　　加重條件犯等）、實質上一罪（例如吸收犯、接續犯、集合
　　犯、結合犯等）、裁判上一罪（例如想像競合犯等）之案件
　　皆屬之（最高法院109 年度台上字第1351號判決意旨參照）
　　。
參、本院之判斷
一、被告所涉提供本案郵局帳戶資料給詐欺集團作為詐騙工具使
　　用之本案上開罪嫌，經臺灣南投地方檢察署（下稱南投地檢
　　署）檢察官以111 年度偵字第4928號提起公訴，並於111 年
　　9 月14日繫屬本院，此有本案起訴書及南投地檢署111 年9
　　月13日投檢云孝111 偵4928字第1119019508號函及其上之本
　　院收文章戳可資證明。又臺灣臺北地方檢察署檢察官另認被
　　告因提供本案郵局帳戶之提款卡、密碼等金融帳戶資料給詐
　　欺集團使用，致使該案告訴人彭憶平遭詐騙後，於110 年12
　　月28日將款項匯至本案郵局帳戶內，並旋遭詐欺集團成員提
　　領之行為，涉犯刑法第30條第1 項、第339 條第1 項之幫助
　　詐欺取財及刑法第30條第1 項、洗錢防制法第2 條第2 款與
　　第14條第1 項之幫助一般洗錢罪嫌，而以 111年度偵緝字第
　　1512號、111年度偵字第21149號提起公訴，並於111 年8 月
　　24日繫屬於臺灣臺北地方法院（案號：111 年度審訴字第19
　　80號，下稱前案），且臺灣臺北地方法院尚未審結前案並宣
　　示判決等情，有前案起訴書及臺灣高等法院被告前案紀錄表
　　在卷可參，則此部分事實，已屬明確。又本案起訴書雖載稱
　　本案告訴人因受詐欺而匯款至本案郵局帳戶之日為「110 年
　　9 月28日」，然依據本案告訴人所提出之匯款單據（偵卷第
　　25頁），可見本案告訴人因受詐欺而匯款至本案郵局帳戶之
　　日實為「110 年12月28日」，是起訴書此部分顯屬誤載，先
　　予敘明。
二、前案檢察官認定被告交付本案郵局帳戶資料予詐欺集團之時
　　間為110 年12月16日，本案檢察官則認定被告係於110 年12
　　月28日前某日，將本案郵局帳戶資料交付給詐欺集團，於時
　　序上幾無落差，且前案及本案之受詐騙者將款項匯入本案郵
　　局帳戶之時間均為110 年12月28日，核與被告交出本案郵局
　　帳戶資料而失去該帳戶支配權限之時間相去不遠，堪信詐欺
　　集團應係於110 年12月16日至28日間之某日，經由被告之同
　　一提供本案郵局帳戶資料之行為，而取得本案郵局帳戶之支
　　配使用權限，雖前案及本案遭詐欺而受有財物損失之人並不
　　相同，但皆因被告提供本案郵局帳戶資料給詐欺集團使用之
　　同一行為而受害，則被告前案及本案被訴之犯罪事實，核屬
　　想像競合犯之裁判上一罪關係，而為法律上同一案件，應無
　　疑義。
三、檢察官就核屬同一案件之前案及本案重複起訴，而先後繫屬
　　於不同法院，且前案繫屬臺灣臺北地方法院之時間（111 年
　　8 月24日）早於本案繫屬本院之時間（111 年9 月14日），
　　已如前述，本案復查無刑事訴訟法第8 條但書所規定「經共
　　同之直接上級法院裁定由繫屬在後之法院審判」之情形，則
　　本院既為繫屬在後之法院，揆諸上開說明，爰不經言詞辯論
　　，逕就本案諭知不受理之判決。
據上論斷，應依刑事訴訟法第303 條第7 款、第307 條，判決如
主文。
本案經檢察官鄭文正提起公訴。　　
中　　華　　民　　國　　111 　年　　10　　月　　12　　日
　　　　　　　　　刑事第二庭  審判長法　官  陳宏瑋
　　　　　　　　　                  法  官  蔡霈蓁
　　　　　　　　　                  法  官  陳育良
以上正本與原本無異。
如不服本判決應於收受送達後20日內向本院提出上訴書狀，並應
敘述具體理由；其未敘述上訴理由者，應於上訴期間屆滿後20日
內向本院補提理由書（均須按他造當事人之人數附繕本）「切勿
逕送上級法院」。
                                    書記官  林儀芳
中　　華　　民　　國　　111 　年　　10　　月　　12　　日